【裁判字號】    90,易,1768
【裁判日期】    900620
【裁判案由】    就業服務法
【裁判全文】
臺灣板橋地方法院刑事判決                          九十年度易字第一七六八號
    公  訴  人  臺灣板橋地方法院檢察署檢察官
    被      告  承皇企業有限公司
    代  表  人  乙○○
    被      告  甲○○
右列被告因違反就業服務法案件，經檢察官聲請簡易判決處刑（九十年度偵字第一七
六八號），本院認不得逕以簡易判決處刑，改依通常程序判決如左：
    主  文
承皇企業有限公司法人之代理人，因執行業務，違反雇主不得未經許可聘僱他人所申
請聘僱之外國人之規定，其聘僱人數為壹人，處罰金新臺幣貳萬元。
甲○○法人之代理人，因執行業務違反雇主不得未經許可聘僱他人所申請聘僱之外國
人之規定，其聘僱人數為壹人，處罰金新臺幣貳萬元，如易服勞役，以銀元參佰元即
新臺幣玖佰元折算壹日。
    事  實
一、甲○○係設在台北縣蘆洲市○○路二四三巷七弄二號五樓承皇企業有限公司（下
    簡稱承皇公司）之董事，與其夫即承皇公司代表人乙○○共同經營該公司，並負
    責該公司之工廠內包括人事等業務，為該公司之代理人，其明知依就業服務法之
    規定，雇主不得未經許可聘僱他人所申請聘僱之外國人，因執行承皇公司業務，
    竟為使其以本人名義申請來台家庭幫傭之菲律賓籍勞工ＦＳＰＩＲＩＴＵ  ＧＡ
    ＲＣＩＡ  ＹＯＬＡＮＤＡ多賺些錢，自該勞工來台未滿一個月之八十六年八月
    初起，至八十七年十二月二十日其逃逸止，以新台幣（下同）一萬四千八百元底
    薪，若有在工廠工作，則每日加薪一百元之代價，聘僱該勞工在承皇公司設於台
    北縣五股鄉○○路○段一七九巷二一號之工廠內，從事包裝等工作，嗣於八十八
    年十月十八日下午七時許，在台北市○○○路○段一一○號，經警尋得上開逃逸
    勞工，而查知上情。
二、案經台北市政府警察局萬華分局就被告甲○○部分報請臺灣板橋地方法院檢察署
    檢察官及該署檢察官就被告承皇公司部分自動檢舉偵查起訴。
    理  由
一、被告甲○○固坦承其原係經行政院勞工委員會許可申請聘僱菲律賓籍女子ＦＳＰ
    ＩＲＩＴＵ  ＧＡＲＣＩＡ  ＹＯＬＡＮＤＡ擔任家庭幫傭，惟辯稱：當初請該
    菲律賓籍家庭幫傭是要看顧八十二年次的最小小孩，因為小兒子白天上幼稚園，
    該外勞希望有額外收入，且不敢白天一人在家，要求我讓她多賺點錢，我白天才
    帶她到工廠幫忙，如有去工廠每日加薪一百元，該外勞是我名義申請，我白天都
    在公司，外勞在公司也都是由我處理云云。
二、經查：
  （一）本件菲律賓籍女子ＦＳＰＩＲＩＴＵ  ＧＡＲＣＩＡ  ＹＯＬＡＮＤＡ係由
        被告甲○○向行政院勞工委員會申請許可，自八十六年七月十八日入境起，
        在我國台北縣蘆洲市○○路二四三巷七弄二號五樓擔任家庭幫傭，期限至八
        十八年七月十七日止等情，此有該菲律賓籍家庭幫傭之拘留外僑作業外僑詳
        細資料、外僑居留證、護照影本、行政院勞工委員會八十六年八月十九日台
        八六勞職外字第○七一九二八四號函影本附卷可證。而本件菲律賓籍女子Ｆ
        ＳＰＩＲＩＴＵ  ＧＡＲＣＩＡ  ＹＯＬＡＮＤＡ係自八十六年八月初起，
        至八十七年十二月二十日其逃逸止，除前述家庭幫傭外，若白天另有依被告
        甲○○指示前往設於台北縣五股鄉○○路○段一七九巷二一號承皇公司之工
        廠內從事包裝等工作，則每日加薪一百元一節，業經該外勞ＦＳＰＩＲＩＴ
        Ｕ  ＧＡＲＣＩＡ  ＹＯＬＡＮＤＡ於警訊時證述明確，核與被告承皇公司
        之代表人陳江河於本院審理中所述相符，且為被告甲○○於警訊及偵審中坦
        白承認，復有承皇公司之公司執照、營利事業登記證、董事、股東名冊影本
        在卷可按。堪信為真實。
  （二）查菲律賓籍女子ＦＳＰＩＲＩＴＵ  ＧＡＲＣＩＡ  ＹＯＬＡＮＤＡ經核定
        擔任之工作為「家庭幫傭」，雇主為被告甲○○，有行政院勞工委員會前述
        函文在卷可證，然該勞工來台未滿一個月之八十六年八月初起，至八十七年
        十二月二十日其逃逸止，若白天有在工廠工作，則每日加薪一百元之代價，
        在承皇公司設於台北縣五股鄉○○路○段一七九巷二一號之工廠內，從事包
        裝等工作，業如前述，該外勞從事此部分工廠包裝等工作，顯非「家庭幫傭
        」附屬之打掃工作，參以被告甲○○自承該外勞在公司均由依處理等情，堪
        認被告甲○○確有事實欄所示犯行。事證明確，犯行堪予認定。
三、按雇主不得未經許可聘僱或留用他人所申請聘僱之外國人，為八十二年五月八日
    公佈施行之就業服務法第五十三條第三款所明定。被告甲○○為被告承皇公司之
    代理人，因執行公司業務，違反雇主不得未經許可聘僱他人所申請聘僱之外國人
    ，違反就業服務法第五十三條第三款及第五十八條第二項規定，其聘僱人數為一
    人，應依同法第五十八條第一項前段論處罪刑，被告承皇公司為法人，則應科以
    同法第五十八條第二項之罰金刑。爰審酌被告甲○○犯罪動機、目的、情節、違
    法聘僱他人所申請聘僱之外國人工作對經濟秩序所生危害及犯後態度等一切情狀
    ，量處如主文第二項所示之刑，並諭知罰金如易服勞役之折算標準；被告承皇公
    司亦量處如主文第一項所示之罰金刑，以示懲處。
四、公訴意旨另以：被告甲○○係承皇公司之董事，與其夫乙○○共同經營公司，並
    負責廠內包括人事等業務，為該公司法人之代理人，明知依就業服務法規定，僱
    主不得以本人名義聘僱外國人為他人工作，竟使其以本人名義申請來台家庭幫傭
    之菲律賓籍ＦＳＰＩＲＩＴＵ  ＧＡＲＣＩＡ  ＹＯＬＡＮＤＡ，自八十六年八
    月初起，至八十七年十二月二十日其逃逸止，以新台幣一萬四千八百元底薪，若
    有在工廠工作，則每日加薪一百元之代價，聘僱該勞工為承皇公司在該公司設於
    台北縣五股鄉○○路○段一七九巷二一號之工廠內，從事包裝等工作。是被告甲
    ○○另以『本人』名義聘僱菲律賓籍ＦＳＰＩＲＩＴＵ  ＧＡＲＣＩＡ  ＹＯＬ
    ＡＮＤＡ為承皇公司工作，因認被告甲○○尚違反就業服務法第五十三條第二款
    之規定，另犯有同法第五十同法第五十八條第一項前段之罪嫌云云。惟查：
  （一）菲律賓籍女子ＦＳＰＩＲＩＴＵ  ＧＡＲＣＩＡ  ＹＯＬＡＮＤＡ係被告甲
        ○○以擔任「家庭幫傭」工作名義，獲行政院勞工委員會核准來台工作，此
        有行政院勞工委員會八十六年八月十九日台八六勞職外字第○七一九二八四
        號函影本在卷可按，該菲律賓籍ＦＳＰＩＲＩＴＵ  ＧＡＲＣＩＡ  ＹＯＬ
        ＡＮＤＡ係被告甲○○所依法僱用，雖被告甲○○自八十六年八月初起，至
        八十七年十二月二十日止，除前述家庭幫傭外，另有指示其於白天前往設於
        台北縣五股鄉○○路○段一七九巷二一號承皇公司之工廠從事包裝等工作，
        業如前述，然該外勞除白天前往承皇公司之工廠工作以賺取額外收入外，其
        餘時間仍在原申請地點即台北縣蘆洲市○○路二四三巷七弄二號五樓從事原
        申請許可之家庭幫傭工作，則被告甲○○所為，顯非純以本人名義聘僱外勞
        專為他人工作，而僅係除申請許可之家庭幫傭工作外，再指派所聘僱之外勞
        從事申請許可以外之工作，衡情尚不能評價為被告甲○○當初係以『本人』
        （私人）名義申請聘僱菲律賓籍家庭幫傭，而為承皇公司從事工作，換言之
        ，被告甲○○此部分所為尚與就業服務法第五十三條第二款所定「以本人名
        義聘僱外國人為他人工作」之要件有間。
  （二）另被告甲○○自八十六年八月初起，至八十七年十二月二十日止，指示該菲
        律賓籍ＦＳＰＩＲＩＴＵ  ＧＡＲＣＩＡ  ＹＯＬＡＮＤＡ於白天前往承皇
        公司之工廠從事包裝等工作，雖與申請許可之工作即「家庭幫傭」不符，然
        此僅係雇主之被告甲○○指派菲律賓籍ＦＳＰＩＲＩＴＵ  ＧＡＲＣＩＡ
        ＹＯＬＡＮＤＡ從事申請許可以外之工作，核係違反就業服務法第五十三條
        第四款雇主不得指派所聘僱之外國人從事申請許可以外之工作之規定，起訴
        書認被告甲○○此部份係違反就業服務法第五十三條第二款之規定，尚有未
        洽。又按雇主指派所聘僱之外國人從事申請許可以外之工作，雖違反同法第
        五十三條第四款之規定，然依同法六十二條第一項規定，僅得科處新台幣三
        千元以上三萬元以下罰鍰，並無刑事處罰之規定，此觀該二條項之規定甚明
        ，自難遽以同法第五十八條所定刑責相繩。此外，復查無其他積極確切之事
        證足認被告甲○○涉犯公訴人起訴之違反以本人名義聘僱外國人為他人工作
        之犯行，惟公訴意旨認此部分與有罪部分（亦即被告甲○○為承皇公司之代
        理人，未經許可聘僱他人所聲請聘僱之外國人）為實質上一罪，爰不另為無
        罪之諭知，附此敘明。
五、應依刑事訴訟法第四百五十二條、第二百九十九條第一項前段，就業服務法第五
    十八條第一項前段、第二項，刑法第十一條前段、第四十二條第二項，罰金罰鍰
    提高標準條例第二條，現行法規所定貨幣折算新台幣條例第二條，判決如主文。
本案經檢察官彭聖斐到庭執行職務。
中      華      民      國    九十      年      六      月     二十     日
                                臺灣板橋地方法院刑事第二庭
                                    法  官  梁宏哲
右正本證明與原本無異
如不服本判決應於送達後十日內向本院提出上訴狀
                                    書記官  周百川
中      華      民      國    九十      年      六      月     二十     日
附錄本案論罪科刑法條全文
就業服務法第五十三條
雇主不得有左列行為：
  一﹑聘僱或留用未經許可或許可失效之外國人。
  二﹑以本人名義聘僱外國人為他人工作。
  三、未經許可聘僱或留用他人所申請聘僱之外國人。
  四、指派所聘僱之外國人從事申請許可以外之工作。
就業服務法第五十八條
  違反第五十三條第一款﹑第二款或第三款規定，其聘僱或留用人數為一人者，處六
  月以下有期徒刑﹑拘役或科或併科新台幣九萬元以下罰金；其聘僱或留用人數為二
  人以上者，處三年以下有期徒刑﹑拘役或科或併科新台幣三十萬元以下罰金。
  法人之代表人﹑法人或自然人之代理人﹑受雇人或其他從業人員，因執行業務犯前
  項之罪者，除處罰其行為人外，對該法人或自然人亦科以前項之罰金。


司法院資訊處製作；財團法人民間司法改革基金會備份。
